【裁判字號】    97,花易,40
【裁判日期】    970429
【裁判案由】    行使偽造文書
【裁判全文】
臺灣花蓮地方法院刑事判決              97年度花易字第40號
公  訴  人  臺灣花蓮地方法院檢察署檢察官
被      告  甲○○
上列被告因行使偽造文書案件，經檢察官聲請簡易判決處刑（97
年度撤緩偵字第3號)，本院花蓮簡易庭認為不宜以簡易判決處刑
（97年度花簡字第238號)，經裁定改依通常程序審理，並判決如
下：
    主  文
本件公訴不受理。
    理  由
一、聲請意旨略以：被告甲○○於民國90年11月間，經由某位年
    籍不詳蘇姓女子之媒介，明知其與中國大陸地區男子男子魏
    謀雄（另行聲請簡易判決）相互間並無結婚之真意，竟貪圖
    新臺幣（下同）7 萬元及免費至大陸旅遊之代價，同意以假
    結婚等方式，使魏謀雄得以非法進入我國境內。其遂於同年
    11月10日與蘇姓女子一同搭乘飛機前往香港後進入中國大陸
    地區前往福建省福州市，於同年月28日，在蘇姓女子陪同下
    與張魏謀雄前往福州市辦妥不實之結婚登記，隔日辦妥結婚
    公證後，於同年12月04日搭機回國，先於同年12月26日持上
    開經福州市公證處公證之不實結婚證明書，向財團法人海峽
    交流基金會辦理認證證明，復基於使公務員登載不實及行使
    不實登載公文書之概括犯意，於91年01月29日出具委託書委
    由不知情之林秀美持財團法人海峽交流基金會出具之認證證
    明與福州市公證處公證之不實結婚證明書，至花蓮市戶政事
    務所，填具結婚登記申請書，申辦理結婚登記，致使該戶政
    事務所承辦之公務員在形式審查後，將被告甲○○與魏謀雄
    結婚之不實事項登載於其職務上所掌之戶籍登記簿上，此足
    以生損害於戶政機關對戶籍資料管理之正確性。甲○○辦妥
    上開不實之結婚登記後，再於同年04月間，以申請中國大陸
    地區人民配偶入境臺灣探親名義，填妥大陸地區人民進入臺
    灣地區旅行證申請書、大陸地區人民進入臺灣地區保證書及
    附具上開登載不實之戶籍謄本等資料向當時之內政部警政署
    入出境管理局（下稱入出境管理局）申請讓魏謀雄以探親名
    義入境，致使入出境管理局承辦之公務員為實質審查後誤信
    為真，准發給魏謀雄入出境許可證，此足以生損害於入出境
    管理局核發入出境許可證之正確性，而魏謀雄據此於91年04
    月10日順利入境我國、同年10月10日出境；而後魏謀雄又以
    相同方式，於92年03月28日入境，於92年09月27日出境；再
    於93年3月28日入境，迄96年12月19 日經內政部入出國及移
    民署專勤事務第一大隊花蓮縣專勤隊查獲後予以強制出境，
    因認被告涉犯刑法第216條、第214條行使使公務員登載不實
    公文書罪等語。
二、按案件有起訴之程序違背規定之情形者，應諭知不受理之判
    決，並得不經言詞辯論為之，刑事訴訟法第303條第1款、第
    307 條分別定有明文。又被告於緩起訴期間內，有法定列舉
    之撤銷原緩起訴處分之情形者，檢察官須先撤銷原緩起訴處
    分，始得繼續偵查或起訴，此觀同法第253條之3第1 項規定
    自明。次按被告於緩起訴期間內，違背第253條之2第1 項各
    款之應遵守或履行事項者，檢察官得依職權或依告訴人之聲
    請撤銷原處分，繼續偵查或起訴；被告接受撤銷緩起訴處分
    書後，得於7 日內以書狀敘述不服之理由，經原檢察官向直
    接上級法院檢察署檢察長或檢察總長聲請再議，刑事訴訟法
    第253條之3第1項第3款、第256條之1第1 項亦定有明文。是
    以檢察官撤銷緩起訴處分後，應將撤銷緩起訴處分書送達被
    告，俾便被告就該撤銷緩起訴處分得以聲明不服再議，如撤
    銷緩起訴處分書未依法送達被告，再議期間無從起算，則該
    撤銷緩起訴之效力顯未確定甚明。因此，檢察官未合法送達
    撤銷緩起訴處分書正本於被告，即對於同一案件起訴，其起
    訴之程序自屬違背刑事訴訟法第255條第2項前段、第256 條
    之1第1項之規定，應諭知不受理之判決。
三、經查，本件被告經聲請人聲請簡易判決處刑之犯罪事實，業
    經臺灣花蓮地方法院檢察署檢察官於96年7月20日以96 年度
    偵字第3143號緩起訴處分，期間為2 年，並經臺灣高等法院
    花蓮分院檢察署以96年度上職議字第306 號駁回再議確定，
    緩起訴期間自96年8月7日起至98年8月6日止，有該緩起訴處
    分書、臺灣高等法院花蓮分院檢察署處分書、緩起訴處分執
    行命令通知書等附卷可參。嗣因被告未履行上開緩起訴處分
    之事項即向淨化社會文教基金會支付4 萬元之處分金，經聲
    請人於96年11月9日以96年度撤緩字第33 號處分書撤銷上開
    緩起訴處分，並就被告前揭犯行聲請本院逕為簡易判決處刑
    ，惟該撤銷緩起訴處分書係於96年11月22日寄存送達於「花
    蓮縣花蓮市民光231 號」之地址，有送達證書附卷可證（見
    96年度撤緩字第33號卷第4 頁），而被告當時之戶籍地址係
    在「花蓮縣花蓮市民光208號」，嗣於97年2月15日遷址至同
    市○○街350巷16 號之現居地，此有被告個人基本資料查詢
    結果、遷徙紀錄資料查詢結果等附卷可稽，可見上開撤銷緩
    起訴處分書並未合法送達予被告，被告既無從對該撤銷緩起
    訴處分依法為甘服或不服之意思表示，其再議期間自無從起
    算，是該撤銷緩起訴處分顯尚未確定。而本件聲請人於撤銷
    緩起訴處分未確定前，即對被告前開犯行向本院聲請簡易判
    決處刑，核與前開刑事訴訟法第255條第2項前段、第256 條
    之1第1項規定之程序不合，依照上開說明，本件起訴之程序
    ，顯有違背規定，爰不經言詞辯論，逕為諭知不受理之判決
    。
四、據上論斷，應依刑事訴訟法第452條、第303條第1款、第307
    條，判決如主文。
中    華    民    國    97    年    4     月    29    日
                  刑事第三庭    法  官  許乃文
上列正本證明與原本無異。
如對本判決不服，應於送達後10日內，向本院提出上訴狀。（上
訴狀應記載具體上訴理由並應抄附繕本）
中    華    民    國    97    年    4     月    29    日
                                書記官


司法院資訊處製作；財團法人民間司法改革基金會備份。
